臺灣高雄地方法院刑事判決　　　　　　　95年度訴字第2974號
公　訴　人　臺灣高雄地方法院檢察署檢察官
被　　　告　甲○○
　　　　　　　　　　（現於臺灣高雄監獄執行中）
指定辯護人　柯淵波律師
上列被告因違反毒品危害防制條例案件，經檢察官提起公訴（95
年度偵字第1074號），本院判決如下：
    主  文
甲○○販賣第二級毒品，處有期徒刑拾年。扣案第二級毒品甲基
安非他命拾包（驗後合計毛重玖仟柒佰捌拾伍公克），沒收銷燬
之。
    事  實
一、甲○○明知甲基安非他命業經公告列為毒品危害防制條例第
    2 條第2 項第2 款所定之第二級毒品，不得販賣、持有，竟
    意圖營利，基於販賣第二級毒品甲基安非他命之犯意，於不
    詳時、地，販入第二級毒品甲基安非他命10包（驗後合計毛
    重9,785 公克）後，將之藏放在其位於高雄縣大社鄉○○路
    134 之7 號旁鐵皮屋租屋處，欲伺機販售給不特定人牟利。
    嗣於91年8 月21日，因法務部調查局中部地區機動工作組查
    獲丙○○販賣第二級毒品甲基安非他命給乙○○，且丙○○
    於查獲前進出甲○○上開高雄縣大社鄉○○路134 之7 號旁
    鐵皮屋租屋處，而經法務部調查局中部地區機動工作組於91
    年8 月21日下午2 時30分許，在上址搜索後扣得甲○○上開
    販入之甲基安非他命10包（驗後合計毛重9,785 公克）及無
    毒品反應之晶體1 包。
二、案經法務部調查局中部地區機動工作組、內政部警政署保安
    警察第三總隊第三大隊報請臺灣雲林地方法院檢察署檢察官
    呈請臺灣高等法院檢察署令轉臺灣高雄地方法院檢察署檢察
    官偵查起訴。
    理  由
壹、程序部分（含本案證據能力之認定）：
一、證人丙○○於警詢中之陳述，有證據能力。
  (一)按被告以外之人於審判中有下列情形之一，其於檢察事務官
    、司法警察官或司法警察調查中所為之陳述，經證明具有可
    信之特別情況，且為證明犯罪事實之存否所必要者，得為證
    據：1.死亡者。2.身心障礙致記憶喪失或無法陳述者。3.滯
    留國外或所在不明而無法傳喚或傳喚不到者。4.到庭後無正
    當理由拒絕陳述者，刑事訴訟法第159 條之3 定有明文。
  (二)經查，證人丙○○於警詢中之陳述，雖係審判外之陳述，然
    其經本院依法傳、拘均未能到庭，且經臺灣雲林地方法院檢
    察署於93年10月15日通緝，迄今仍尚未緝獲，有臺灣高等法
    院被告前案紀錄表1 份在卷可憑（見本院卷第99頁），而證
    人丙○○於警詢中之陳述，距離案發時間較近，記憶清晰，
    較不易受人情及外力干擾，亦未見證人丙○○曾陳述其曾有
    遭不法取供之情，是證人丙○○於警詢中之陳述，具有較為
    可信之情，且為證明犯罪事實存否所必要，衡諸上開規定，
    應有證據能力。
二、搜索扣押筆錄、扣押物品目錄表，有證據能力。
  (一)按除前三條（即刑事訴訟法第159 條之1 至159 條之3）之
    情形外，下列文書亦得為證據：１、除顯有不可信之情況外
    ，公務員職務上製作之紀錄文書、證明文書；２、除顯有不
    可信之情況外，從事業務之人於業務上或通常業務過程所須
    製作之紀錄文書、證明文書；３、除前二款之情形外，其他
    於可信之特別情況下所製作之文書，刑事訴訟法第159 條之
    4 定有明文。
  (二)經查，卷附扣押筆錄、扣押物品目錄表，雖屬被告以外之人
    於審判外之書面陳述，惟均係具公務員身分之人本於法定職
    務依其觀察當場所製作，具例行性，且無顯不可信之情形，
    衡諸上開規定，上開文書自得為證據，而具有證據能力。
三、證人吳金龍於警詢中之陳述，有證據能力。
  (一)按被告以外之人（包括證人、鑑定人、告訴人、被害人及共
    同被告等）於審判外之陳述雖不符刑事訴訟法第159 條之1
    至之4 之規定，而經當事人於審判程序同意作為證據，法院
    審酌該言詞陳述或書面陳述作成時之情況，認為適當者，亦
    得為證據；當事人、代理人或辯護人於法院調查證據時，知
    有刑事訴訟法第159 條第1 項不得為證據之情形，而未於言
    詞辯論終結前聲明異議者，視為有前項之同意，同法第159
    條之5 定有明文。立法意旨在於傳聞證據未經當事人之反對
    詰問予以核實，原則上先予排除。惟若當事人已放棄反對詰
    問權，於審判程序中表明同意該等傳聞證據可作為證據；或
    於言詞辯論終結前未聲明異議，基於尊重當事人對傳聞證據
    之處分權，及證據資料愈豐富，愈有助於真實發見之理念，
    且強化言詞辯論主義，使訴訟程序得以順暢進行，上開傳聞
    證據亦均具有證據能力。
  (二)經查，證人吳金龍於警詢中之陳述，其性質雖屬傳聞證據，
    且查無符合同法第159 條之1 至之4 之情形，然其所為之上
    開警詢筆錄內容，業經本院審理時予以提示並告以要旨，且
    各經檢察官及被告等人表示意見，當事人已知上述筆錄內容
    乃傳聞證據，且均未於言詞辯論終結前對該筆錄內容異議，
    依上開規定，已擬制同意其有證據能力，本院審酌上開筆錄
    作成時之情況，亦無不當取供等情形，認為以之作為本案之
    證據亦屬適當，揆諸上開規定，自有證據能力。
貳、實體部分：
一、訊據被告甲○○矢口否認有販賣第二級毒品甲基安非他命之
    犯行，辯稱：扣案之甲基安非他命係受友人陳清富所託暫時
    寄放，伊沒有要販賣甲基安非他命云云。惟查：
  (一)法務部調查局中部地區機動工作組於91年8 月21日下午2 時
    30分許，在被告位於高雄縣大社鄉○○路134 之7 號旁鐵皮
    屋租屋處搜索後，共扣得結晶體11包，且上開扣案物經送法
    務部調查局鑑驗結果，其中10包確係第二級毒品甲基安非他
    命，另1 包則無毒品反應等情，有法務部調查局中部地區機
    動工作組搜索扣押筆錄、扣押物品目錄表各1 份（見偵一卷
    第51至53頁）、現場照片9 幀（見偵一卷第47頁）、法務部
    調查局91年9 月24日調科壹字第09123055130 號檢驗通知書
    1 份（見偵一卷第4 頁）在卷可稽。又上開在被告租屋處搜
    索查扣之甲基安非他命10包，為被告所持有，且被告亦知悉
    上開物品係甲基安非他命等情，業據被告於偵訊中坦承在卷
    （見偵三卷第15、16頁），核與證人吳金龍於警詢中陳述：
    上開甲基安非他命10包是被告所持有等語相符（見偵一卷第
    56至58頁）。另採自上開甲基安非他命外包裝夾鏈袋（10個
    夾鏈袋）上之指紋，經送內政部警政署刑事警察局比對結果
    ，與被告指紋卡之右小指指紋相符等情，亦有內政部警政署
    刑事警察局91年8 月27日刑紋字第09 10229640 號鑑驗書1
    份在卷可稽（見偵一卷第5 頁），自堪認上開扣案甲基安非
    他命10包確係被告所持有無誤。
  (二)扣案甲基安非他命10包，每包驗後毛重975 公克至990 公克
    不等，10包合計重達9,785 公克等情，有本院勘驗筆錄1 份
    及照片27幀在卷可佐（本見院卷第74至90頁），是扣案第二
    級毒品甲基安非他命數量龐大，自無可能係供被告個人施用
    所用。又第二級毒品甲基安非他命為政府極力查禁之違禁物
    ，物稀價昂，且毒品可能因保存不易而受潮變質，衡諸經驗
    法則，倘被告並非欲行販出牟利，豈可能持有數量龐大之甲
    基安非他命。再者近來政府極力查緝毒品，且加重販賣毒品
    之刑責，如在無利潤可圖之下，被告何須甘冒查獲被重判之
    風險，甚至花費鉅資而購入數量龐大毒品，復參以證人丙○
    ○於91年8 月21日中午，與友人曾煌明前往被告租屋處泡茶
    聊天時，被告並曾表示現在外面安非他命很缺貨，其手上的
    安非他命已被訂光了，價格每公斤新臺幣（下同）35萬元，
    且於丙○○表示丙○○友人乙○○天天託丙○○幫忙找安非
    他命，被告並向丙○○表示沒有辦法，其手上的安非他命已
    應允要交給別人等情，亦據證人丙○○於警詢中陳述甚明在
    卷（見警卷第131 至133 頁），自堪認扣案數量龐大之甲基
    安非他命，係被告欲販出牟利而販入甚明，且被告有販賣毒
    品以牟利意圖，應可認定。
  (三)被告雖辯稱：扣案之甲基安非他命係受友人陳清富所託暫時
    寄放，伊沒有要販賣甲基安非他命云云。然而，扣案第二級
    毒品係屬禁止販賣、持有之違禁物，且價值高達數百萬元（
    佐以丙○○之陳述，約新臺幣350 萬元），衡諸常情，他人
    自無可能將上開屬違禁物之毒品寄放於不熟識之人之理，然
    被告就其所辯寄放之人即「陳清富」之確切年籍資料、住址
    或電話，於檢察官偵查中及本院審理時，竟未能供明以證其
    說，自非可信。況被告就上開扣案毒品之來源，前於偵訊中
    供稱：是陳清富派2 個小弟於被搜索的前一天下午3 點拿到
    該處（指被搜索處即被告於高雄縣大社鄉○○路134 之7 號
    旁鐵皮屋租屋處）給我寄放，小弟說1 、2 日內就會向我取
    回云云（見偵三卷第15頁），惟其於本院審理時則供稱：這
    些毒品是陳清富的2 個小弟拿到觀音山給我云云（見本院卷
    第135 頁），是被告就陳清富交付毒品之地點，先後供述亦
    不一致，益證被告上開所辯，為臨訟杜撰之詞，不足採信。
  (四)至辯護人雖為被告辯稱：本案並未查獲任何分裝與秤重工具
    ，核與一般意圖營利販賣者之犯罪態樣不同，而認被告並無
    販賣第二級毒品犯行云云。惟查，一般毒品小量販售者，固
    可能需電子磅秤或夾鏈袋等物以供分裝販賣，然被告為警查
    扣之甲基非他命數量龐大，顯非一般小量販售之毒販，其販
    售手法、包裝及態樣自不同於一般小量販售者。而佐以扣案
    第二級毒品甲基安非他命係分裝10包，每包均近1 公斤（驗
    後毛重975 公克至990 公克不等），堪認被告極可能係欲以
    每包（約1 公斤）為單位販賣他人，是被告既無小量分裝販
    賣之意，法務部調查局中部地區機動工作組人員未一併查獲
    電子磅秤及夾鏈袋等秤重及分裝工具，自屬當然，且與常情
    不悖，從而，辯護人上開所辯，亦非可採。
  (五)綜上，被告有事實欄所載犯行，事證明確，被告上開所辯，
    為犯後飾卸之詞，不足採信，其犯行堪以認定，應予依法論
    科。
二、按行為後法律有變更者，適用行為時之法律。但行為後之法
    律有利於行為人者，適用最有利於行為人之法律，刑法第2
    條第1 項定有明文。查被告行為後，如附表所示之法律業經
    變更，並於95年7 月1 日施行，玆經比較結果，裁判時法並
    未較為有利，從而應依刑法第2 條第1 項前段規定，適用行
    為時法。另被告行為後，毒品危害防制條例固於92年7 月9
    日修正，然被告所觸犯之毒品危害防制條例第4 條第2 項規
    定並未修正，併予敘明。
三、按販賣毒品罪，並不以販入之後復行賣出為構成要件，只須
    以營利為目的將毒品購入或將之賣出，有一於此，其犯罪即
    已完成。至意圖販賣而持有毒品罪，則係行為人原無販賣營
    利之意圖，於購入或因其他原因取得毒品後，始另行起意販
    賣營利者而言（最高法院95年度台上字第3574號、90年度台
    上字7782號判決意旨參照）。是被告意圖營利，販入第二級
    毒品甲基安非他命，核其所為，係犯毒品危害防制條例第4
    條第2 項販賣第二級毒品既遂罪。被告持有第二級毒品之低
    度行為，為其販賣第二級毒品之高度行為所吸收，不另論罪
    。又檢察官原起訴被告涉犯毒品危害防制條例第4 條第6 項
    、第2 項販賣第二級毒品未遂罪，然業經公訴檢察官於本院
    審理時更正為毒品危害防制條例第4 條第2 項販賣第二級毒
    品既遂罪（見本院卷第33、34頁），併予敘明。爰審酌被告
    前有違反麻醉藥品管理條例、違反懲治盜匪條例、違反肅清
    煙毒條例、竊盜、過失致死、違反槍砲彈藥刀械管制條例等
    前科，有臺灣高等法院被告前案紀錄表1 份在卷可按，其為
    獲取非法利益，明知甲基安非他命對施用者之健康危害甚鉅
    ，猶欲販售圖利，戕害他人身心健康。另衡以被告販入之第
    二級毒品甲基安非他命數量龐大，被告犯後猶飾詞否認犯行
    ，尚乏知錯悔改之意及其智識程度、生活狀況等一切情狀，
    量處如主文所示之刑，以資懲戒。扣案第二級毒品甲基安非
    他命10包（驗後合計毛重9,785 公克），爰依毒品危害防制
    條例第18條第1 項前段規定，宣告沒收銷燬之。至毒品鑑定
    耗損部分，因已滅失不存在，自無庸諭知沒收銷燬。另扣案
    晶體1 包，經送驗並無毒品反應，並非違禁物，且無證據證
    明與本案被告販賣甲基安非他命之犯行有關，爰不宣告沒收
    ，附此敘明。
據上論結，應依刑事訴訟法第299 條第1 項前段，毒品危害防制
條例第4 條第第2 項、第18條第1 項前段，刑法第2 條第1 項前
段、第11條，判決如主文。
本案經檢察官丁○○到庭執行職務。
中　　華　　民　　國　　96　　年　　5 　　月　　2 　　日
                  鳳山刑事第一庭審判長法  官  黃三友
                                      法  官  林芳華
                                      法  官  林永村
以上正本證明與原本無異。
如不服本判決，應於判決送達後10日內，向本院提出上訴狀。
中　　華　　民　　國　　96　　年　　5 　　月　　2 　　日
                                      書記官  李祥銘
附表：
┌──┬───────┬───────┬───────┬────┐
│比較│行為時法（95年│裁判時法（95年│比較結果      │備註    │
│內容│7 月1 日前之刑│7 月1 日生效之│              │        │
│    │罰法律）      │刑罰法律）    │              │        │
├──┼───────┼───────┼───────┼────┤
│刑法│罰金：（銀元）│罰金：新臺幣10│裁判時法罰金刑│上開修正│
│第33│1 元以上。    │00元以上，以百│之最低度刑提高│影響毒品│
│條第│              │元計算之。    │為新臺幣1000元│危害防制│
│5 款│              │              │。是以行為時法│條例第4 │
│    │              │              │較有利於被告。│條第2 項│
│    │              │              │              │得併科罰│
│    │              │              │              │金金額之│
│    │              │              │              │最低度。│
├──┴───────┴───────┴───────┴────┤
│比較結果：                                                    │
│裁判時法並未較有利於被告。從而，應依刑法第2 條第1 項前段規定，│
│適用行為時之法律。                                            │
└───────────────────────────────┘
附錄本案論罪法條：
毒品危害防制條例第4條
製造、運輸、販賣第一級毒品者，處死刑或無期徒刑；處無期徒
刑者，得併科新臺幣1 千萬元以下罰金。
製造、運輸、販賣第二級毒品者，處無期徒刑或7 年以上有期徒
刑，得併科新臺幣7 百萬元以下罰金。
製造、運輸、販賣第三級毒品者，處5 年以上有期徒刑，得併科
新臺幣5 百萬元以下罰金。
製造、運輸、販賣第四級毒品者，處3 年以上10年以下有期徒刑
，得併科新臺幣3 百萬元以下罰金。
製造、運輸、販賣專供製造或施用毒品之器具者，處1 年以上7
年以下有期徒刑，得併科新臺幣1 百萬元以下罰金。
前五項之未遂犯罰之。
